臺灣臺南地方法院刑事判決　　　　　　　 96年度訴字第479號
公　訴　人　臺灣臺南地方法院檢察署檢察官
被　　　告　乙○○
　　　　　　　　　（現另案於臺灣臺南監獄臺南分監執行中）
上列被告因違反毒品危害防制條例案件，經檢察官提起公訴（九
十六年度毒偵字第六二六號），於準備程序就犯罪事實全部為有
罪之陳述，本院合議庭裁定本案由受命法官獨任行簡式審判程序
，並判決如下：
    主  文
乙○○施用第一級毒品，累犯，處有期徒刑壹年陸月。
    事  實
一、乙○○前於民國（下同）於九十三年間，因違反毒品危害防
    制條例案件，經本院以九十三年度訴字第九五一號判決判處
    有期徒刑一年確定，於九十五年三月七日縮刑期滿執行完畢
    。
二、又於八十九年間，因違反毒品危害防制條例案件，經本院以
    八十九年度毒聲字第二五一二號裁定觀察、勒戒後，因認有
    繼續施用毒品之傾向，復經本院以八十九年度毒聲字第三七
    七六號裁定令入戒治處所施以強制戒治，後經本院以九十年
    度毒聲字第一二七０號裁定停止戒治處分，而於九十年八月
    八日釋放出所，指揮書執行完畢日期為九十年十二月三十一
    日，而前開停止戒治期滿未經撤銷，視為強制戒治期滿以已
    執行完畢論。
三、詎猶不知戒除毒癮，於前開強制戒治執行完畢釋放後五年內
    ，明知海洛因係毒品危害防制條例第二條第二項第一款所明
    定之第一級毒品，不得持有及施用，竟基於反覆施用第一級
    毒品海洛因之犯意，自九十五年八月十七日起至九十六年一
    月七日止，在其位於臺南市○區○○路二段四八二巷九０號
    住處等地，以注射方式施用第一級毒品海洛因多次。嗣於九
    十六年一月八日下午二時許，在上開住處前，因形跡可疑為
    警盤查，並經其同意採集尿液送驗結果呈嗎啡陽性反應而查
    獲上情。
四、案經臺南市警察局第六分局報告臺灣臺南地方法院檢察署檢
    察官偵查起訴。
    理  由
一、本件被告乙○○所犯為死刑、無期徒刑、最輕本刑為三年以
    上有期徒刑以外之罪，亦非屬高等法院管轄之第一審案件，
    其於準備程序進行中，先就被訴事實為有罪之陳述，經告知
    簡式審判程序之旨，並聽取檢察官之意見後，依刑事訴訟法
    第二百七十三條之一第一項、第二百七十三條之二等規定，
    由本院合議庭裁定由受命法官獨任進行簡式審判程序，且不
    受同法關於證據能力認定及調查方式之限制，合先敘明。
二、上開事實，有下列事證可資證明：
  (一)被告乙○○於警偵訊及本院審理時對前開犯罪事實均坦承不
    諱。
  (二)又查，被告於九十六年一月八日下午二時四十五分許，為警
    經其同意採集尿液送驗，先以酵素免疫分析法（EIA）進行
    篩檢，再以氣相層析質譜儀（GC/MS）確認結果，呈嗎啡陽
    性反應，此有臺南市警察局第六分局調查涉嫌毒品案尿液編
    號及年籍對照表、長榮大學九十六年一月十八日出具之確認
　　報告各一份在卷可稽。按海洛因係由嗎啡經化學合成而製得
  　，經注射進入人體後，因代謝而分解又生成嗎啡，因此施打
    海洛因後，由尿液檢驗結果仍為嗎啡反應，核屬科學上正常
    合理現象，併此敘明。綜上各情相互勾稽，足證被告確有施
    用第一級毒品海洛因之事實，因此，被告前開自白核與事實
    相符，本件事證已臻明確，被告犯行洵堪認定。
三、論罪科刑
  (一)按觀察、勒戒或強制戒治執行完畢後，五年以內再犯毒品危
    害防制條例第十條之罪者，檢察官應依法追訴，同條例第二
    十三條第二項定有明文。查被告曾於八十九年間，因違反毒
    品危害防制條例案件，經本院以八十九年度毒聲字第二五一
    二號裁定觀察、勒戒後，因認有繼續施用毒品之傾向，復經
    本院以八十九年度毒聲字第三七七六號裁定令入戒治處所施
    以強制戒治，後經本院以九十年度毒聲字第一二七０號裁定
    停止戒治處分，而於九十年八月八日釋放出所，指揮書執行
    完畢日期為九十年十二月三十一日，而前開停止戒治期滿未
    經撤銷，視為強制戒治期滿以已執行完畢論等情，有臺灣高
    等法院被告前案紀錄表及臺灣臺南地方法院檢察署刑案資料
    查註紀錄表各一件在卷可憑。其於強制戒治執行完畢釋放後
    五年內再犯本件施用第一級毒品海洛因之罪，揆之上述規定
    ，即應依法追訴、審理。
  (二)次按海洛因係毒品危害防制條例第二條第二項第一款所明定
    之第一級毒品，禁止非法持有及施用，是以，核被告前開所
    為，係犯毒品危害防制條例第十條第一項之施用第一級毒品
    罪。其持有第一級毒品海洛因之低度行為，為進而施用之高
    度行為所吸收，不另論罪。
　(三)又查，被告前後多次施用第一級毒品海洛因之犯行，應論以
    集合犯之包括上一罪，其理由如下：
  1.查毒品危害防制條例第二條第二項所稱之毒品，乃指具有成
    癮性、濫用性及對社會危害性之麻醉藥品與其製品及影響精
    神物質與其製品，換言之，施用該等毒品而違反同條例第十
    條之犯罪行為人，其本質上即具有成癮性、反覆性施用毒品
    之病態性犯罪行為人。又參以被告前於八十年、八十四年間
    ，多次因施用毒品而違反肅清煙毒條例案件，先後經法院判
    決確定，於八十八年二月十二日假釋出監後，復於八十九年
    間，因違反毒品危害防制條例案件，先後經本院裁定觀察勒
    戒及強制戒治而入所執行，再於九十三年間，因施用毒品，
    經本院判決處刑而入監執行完畢等情，已見前述，另於九十
    五年間，因違反毒品危害防制條例案件，經本院以九十五年
    度訴字第七七七號判決判處有期徒刑一年二月確定等多次施
    用毒品之前科，此有前開臺灣高等法院被告前案紀錄表一件
    在卷可佐，足徵其對於施用毒品之主觀意志薄弱，再佐以被
    告於本院審理時自承每一至二日施用第一級毒品海洛因一次
    ，依其施用毒品之時間密集性，顯見被告確有依賴毒品之成
    癮性而有反覆施用第一級毒品之習慣。
  2.次查，刑事法若干犯罪行為態樣，本質上原具有反覆、延續
    實行之特徵，立法時既予特別歸類，定為犯罪構成要件之行
    為要素，則行為人基於概括之犯意，在密切接近之一定時、
    地反覆實行之複次行為，倘依社會通念，於客觀上認為符合
    一個反覆、延續性之行為觀念者，於刑法評價上，即應僅成
    立一罪。學理上所稱「集合犯」係指職業性、營業性或收集
    性等具有重複特質之犯罪均屬之，例如經營、從事業務、收
    集、販賣、製造、散布等行為概念，此有最高法院九十五年
    度臺上字第一０七九號判決意旨可資參照，由此可知「集合
    犯」之概念並非我國刑事法所不採者。而衡之毒品危害防制
    條例第二條所規範之毒品既因具有高度之成癮性及濫用性，
    施用毒品之行為本身，顯然具有反覆性及持續性之特徵，如
    將「反覆多次施用毒品行為」評價為數罪，顯與刑罰過度評
    價禁止原則相悖，並有違憲法所揭櫫之比例原則，是以，本
    院參酌被告有施用毒品之習慣以及施用毒品之犯罪特性，認
    被告自九十五年八月十七日起至九十六年一月七日止之多次
    施用第一級毒品海洛因之犯行，應予評價為「集合犯」之包
    括一罪。
　(四)其次，被告有犯罪事實欄所載之前科一節，亦有前開臺灣臺
    南地方法院檢察署刑案資料查註紀錄表及臺灣高等法院被告
    前案紀錄表各一份在卷可按，依前開說明，其受有期徒刑執
    行完畢後五年內故意再犯本件有期徒刑以上之罪，為累犯，
    應依刑法第四十七條第一項之規定加重其刑。
  (五)復按刑事訴訟法第二百九十四條第一款規定，案件曾經判決
    確定者，應為免訴之判決，係以同一案件，已經法院為實體
    上之確定判決，該被告應否受刑事制裁，即因前次判決而確
    定，不能更為其他有罪或無罪之實體上裁判。此項原則，關
    於實質上一罪或裁判上一罪，其一部事實已經判決確定者，
    對於構成一罪之其他部分，固亦均應適用，但此種情形，係
    因審判不可分之關係，在審理事實之法院，對於全部犯罪事
    實，按照刑事訴訟法第二百四十六條規定本應予以審判，故
    其確定判決之既判力，亦自應及於全部之犯罪事實，若在最
    後審理事實法院宣示判決後，始行發生之事實，既非該法院
    所得審判，即為該案判決之既判力所不能及，檢察官或自訴
    人如就此部發生之事實依法起訴，既不在曾經確定判決之範
    圍以內，即係另一犯罪問題，受訴法院仍應分別為有罪或無
    罪之實體上裁判（最高法院三十二年度上字第二五七八號判
    例要旨）。查本件被告前於九十五年三月十八日上午十一時
    許施用第一級毒品海洛因之犯行，經本院審理後，於九十五
    年七月二十五日言詞辯論終結，並於同年八月十六日對外宣
    示九十五年度訴字第七七七號判決一情，業經本院調閱前開
    案卷查核明確，依前開說明，前開判決既判力時點應以九十
    五年八月十六日宣示判決時為準，從而，本件起訴書所載被
    告於九十五年八月十七日起施用第一級毒品部分，既未在前
    開確定判決既判力範圍內，本院自得審理，併此敘明。
  (八)爰審酌被告前曾因施用毒品經送強制戒治釋放出所後，復於
    九十三年、九十五年間，因施用第一級毒品而違反毒品危害
    防制條例，經本院以九十三年度訴字第九五一號、九十五年
    度訴字第七七七號判決處刑確定，猶不思戒絕革除惡習，顯
    未因強制戒治處分以及前案偵審程序及論罪科刑，而記取教
    訓，已屬不該，第念被告施用毒品之犯行，在性質上乃屬自
    我戕害身心健康之行為，暨其犯罪手段、所生危害、犯後坦
    承犯行態度尚佳等一切情狀，爰量處如主文所示之刑，以資
    懲儆。
據上論斷，應依刑事訴訟法第二百七十三條之一第一項、第二百
九十九條第一項前段，毒品危害防制條例第十條第一項，刑法第
十一條前段、第四十七條第一項，判決如主文。
本案經檢察官甲○到庭執行職務。
中　　華　　民　　國　　96　　年　　5 　　月　　17　　日
                  刑事第四庭   法  官  黃欣怡
以上正本證明與原本無異
如不服本判決應於送達十日內向本院提出上訴
                               書記官  陳怡吟
中　　華　　民　　國　　96　　年　　5 　　月　　17　　日
附錄本案論罪科刑條文：
毒品危害防制條例第10條
施用第一級毒品者，處 6 月以上 5 年以下有期徒刑。
施用第二級毒品者，處 3 年以下有期徒刑。
